臺灣高等法院刑事判決　　　　　　　　100年度上易字第641號
上　訴　人
即　被　告　宋孟曇
上列上訴人因竊盜案件，不服臺灣桃園地方法院99年度審易字第
1097號，中華民國99年11月29日第一審判決（起訴案號：臺灣桃
園地方法院檢察署99年度偵字第11700號），提起上訴，本院判
決如下：
    主  文
上訴駁回。
    事  實
一、宋孟曇前於民國93年間因竊盜案件，經臺灣桃園地方法院以
    94年度訴字第625號判處有期徒刑4月確定；又於94年間因贓
    物案件，經前該法院以94年度壢簡字第2016號判處拘役30日
    確定；復於94年間因竊盜案件，經臺灣新竹地方法院以94年
    度竹北簡字第61號判處有期徒刑5月確定；上開三罪接續執
    行於95年7月10日縮刑期滿執行完畢（於本案構成累犯）。
    另於97年間因竊盜（竊取臺灣鐵路管理局臺北電務段新竹電
    務分駐所所有之銅包鋼接地棒1支，未遂）案件，經臺灣桃
    園地方法院以97年度壢簡字第2753號判處拘役55日確定，並
    於98年4月27日縮刑期滿執行完畢。詎其仍不知悔改，復意
    圖為自己不法之所有，於99年4月16日14時許，攜帶足堪為
    兇器使用之拉刀、鋸子、螺絲起子、鯉魚鉗各1支及手套1雙
    、線鋸2支，至桃園縣平鎮市臺鐵臺北工務段縱貫線69公里
    500公尺處圍籬內，手持拉刀竊取臺灣鐵路局所有之鐵道釘6
    支、鐵道螺栓2支、鐵道連軌線3條等物。嗣於99年4月16日
    15時許，為宋屋派出所警員當場查獲，並扣得上開物品，而
    悉上情。
二、案經桃園縣政府警察局平鎮分局報請臺灣桃園地方法院檢察
    署檢察官偵查起訴。
    理  由
壹、程序事項：
一、本件下列所引用之被告以外之人於警詢之陳述，被告未於言
    詞辯論終結前聲明異議，依刑事訴訟法第159條之5第2項、
    第1項規定，視為同意作為證據。本院並審酌上揭被告以外
    之人於警詢所為陳述，係出於自由意志，並無證明力顯然過
    低之情形，認屬適當，應有證據能力。
二、本院下列所引用卷內之文書證據、證物之證據能力部分，並
    無證據證明係公務員違背法定程序所取得，且檢察官、被告
    於本院亦均未主張排除下列文書證據、證物之證據能力，且
    迄本院言詞辯論終結前均未表示異議，本院審酌前揭文書證
    據、證物均無顯不可信之情況與不得作為證據之情形，依刑
    事訴訟法第158條之4反面解釋及第159條之4之規定，應認均
    有證據能力。
貳、實體事項：
一、訊據上訴人即被告宋孟曇矢口否認有何竊盜犯行，辯稱上開
    鐵道釘6支、鐵道螺栓2支、鐵道連軌線3條等物係伊在現場
    拾得，伊並非竊取，扣案之拉刀是伊在現場附近撿拾，並非
    攜帶，且已鏽蝕腐壞不堪使用，亦非兇器云云。經查：
  (一)被告攜帶兇器竊盜之事實，業據證人邱阿樹於警詢中及原審
    、證人即查獲警員曾恩琦於原審證述明確，並有桃園縣政府
    警察局平鎮分局搜索扣押筆錄、扣押物品目錄表、桃園縣政
    府警察局平鎮分局扣押物品清單、贓證物及現場照片、贓物
    認領保管單各1份在卷可按。另有扣案之拉刀、鋸子、螺絲
    起子、鯉魚鉗各1支、手套1雙及線鋸2支及查獲之鐵道釘6支
    、鐵道螺栓2支、鐵道連軌線3條等贓物可資佐證，被告上開
    犯罪事實已堪認定。
  (二)被告雖執前詞置辯。然被告明知上開贓物係用於架設鐵軌所
    用之物，且係放置於鐵道旁之圍籬內，於未經許可下，不得
    私自取走，其竟因見圍籬鐵門未上鎖，即持拉刀進入圍籬內
    ，並以拉刀挖掘部分埋於土裡之鐵道釘、鐵道螺絲，此據其
    於檢察官偵訊及於原審供陳明確（偵卷第29頁、原審卷99年
    8月17日準備程序筆錄第2至3頁、99年9月8日準備程序筆錄
    第2頁）。此外，被告前曾於97年間因竊取臺灣鐵路管理局
    臺北電務段新竹電務分駐所所有之銅包鋼接地棒1支未遂，
    經原審法院以97年度壢簡字第2753號判決判處拘役55日確定
    ，並於98年4月27日執行完畢，其對於鐵軌器材之辨別及擅
    自取用之刑事責任當有一定之認識。被告既係智慮成熟之人
    ，且前既已有上開竊盜銅包鋼接地棒之前科，拾取物品理當
    更注意涉犯竊盜罪之風險，豈會認為上開鐵道旁圍籬內之軌
    道器材係他人丟棄之物？被告所稱自與常情不符，是其所辯
    顯係空言狡辯、犯後卸責之詞，委無足採。
  (三)按刑法第321條第1項第3款之攜帶兇器竊盜罪係以行為人攜
    帶兇器竊盜為其加重條件，只要於竊盜時攜帶兇器，即構成
    加重竊盜或強盜罪名，因立法所規範者為攜帶兇器竊盜即屬
    於加重條件，而不以取出兇器犯之為必要；且此所謂兇器，
    其種類並無限制，凡客觀上足對人之生命、身體安全構成威
    脅，具有危險性之兇器均屬之，且祇須行竊時攜帶此種具有
    危險性之兇器為已足，並不以攜帶之初有行兇之意圖為必要
    （最高法院94年度台上字第3149號判決、79年度台上字第52
    53號判例意旨可資參照）。本件被告竊盜時所攜帶之拉刀、
    鋸子、螺絲起子、鯉魚鉗各1支，均係以金屬材質製成，質
    地堅硬，倘持以攻擊人之身體，定對身體、生命造成危險、
    傷害，又其雖僅持其中之拉刀行竊，且縱該拉刀係其當場撿
    拾使用，然依上開判例、判決意旨，自無礙於攜帶兇器竊盜
    犯行之認定。是被告以拉刀係撿的、已鏽蝕置辯，自無足取
    。
  (四)被告另稱鐵道側旁入出口門是開啟，並無上鎖，其步行而入
    ，並無毀壞牆垣越籬之行徑云云。惟本件並未起訴被告毀越
    門扇牆垣犯行，原審亦無就此部分審判，故被告此部分辯解
    ，並無實益，亦與本案無涉。
  (五)綜上，被告上開竊盜犯行之主觀犯意、客觀行為均屬明確，
    其攜帶兇器竊盜犯行足可認定，自應依法論科。
二、論罪科刑：
  (一)被告本案行為後，刑法第321條第1項之規定，於100年1月26
    日修正公布、同年月28日施行。修正前該條規定：「犯竊盜
    罪而有左列情形之一者，處6月以上、5年以下有期徒刑：…
    …三、攜帶兇器而犯之者」，修正後則為：「犯竊盜罪而有
    下列情形之一者，處6月以上、5年以下有期徒刑，得併科新
    臺幣10萬元以下罰金：……三、攜帶兇器竊盜而犯之者」。
    比較新舊法，以修正前規定較有利於被告，依刑法第2條第1
    項前段規定，仍適用舊法。
  (二)核被告所為，係犯修正前刑法第321條第1項第3款之攜帶兇
    器竊盜罪。其有如事實欄所載犯罪科刑及執行紀錄，此有本
    院被告前案紀錄表1份在卷可稽，其受有期徒刑執行完畢後
    ，5年以內故意再犯本件有期徒刑以上之罪，為累犯，應依
    刑法第47條第1項規定加重其刑。
三、原審就被告上揭犯行，適用修正前刑法第321條第1項第3款
    、第47條第1項（原審雖未及就加重竊盜罪為新舊法比較，
    但適用結果均為修正前刑法，並無影響判決結果，無庸據此
    撤銷，併此敘明）規定，並審酌被告素行不佳，無視對他人
    財產之尊重，任意竊取他人物品，兼衡其竊盜之動機、目的
    、手段，空言狡辯之犯後態度，惟竊得物品業經被害人領回
    等一切情狀，量處有期徒刑7月，及就扣案之竊盜工具拉刀
    、鋸子、螺絲起子、鯉魚鉗各1支、手套1雙、線鋸2支均依
    刑法第38條第1項第2款規定宣告沒收，並就檢察官對被告請
    求宣告強制工作，說明應執行之刑未達1年以上者，不適用
    竊盜犯贓物犯保安處分條例，此觀該條例第2條第4項規定即
    明，因本件被告判處之刑度未達有期徒刑1年以上，且被告
    雖有多次前案紀錄，然尚未達可認有犯罪之習慣或因遊蕩或
    懶惰成習而犯罪之情況，故檢察官請求諭知強制工作，容有
    未洽等情，經核其認事用法，並無違誤，量刑亦稱妥適。被
    告提起上訴，猶執前詞否認犯罪，為無理由，應予駁回。
據上論斷，應依刑事訴訟法第368條，判決如主文。
本案經檢察官劉文水到庭執行職務。
中    華    民    國   100    年    4     月    26    日
                  刑事第二庭審判長法  官  洪光燦
                                  法  官  李麗玲
                                  法  官  林恆吉
以上正本證明與原本無異。
不得上訴。
                                  書記官  陳盈璇
中    華    民    國   100    年    4     月    26    日